【裁判字號】    91,易,1706
【裁判日期】    920728
【裁判案由】    竊佔
【裁判全文】
臺灣臺南地方法院刑事判決                        九十一年度易字第一七六號
    公  訴  人  臺灣臺南地方法院檢察署檢察官
    被      告  己○○
                庚○○
                甲○○
                戊○○
                丙○○
                乙○○
    共同選任辯護人  趙哲宏律師
右列被告因竊佔案件，經檢察官提起公訴（九十一年度偵字第三六四六號、第八三八
九號、第一一六六五號），本院判決如左：
    主  文
己○○共同連續意圖為自己不法之利益，而竊佔他人之不動產，處有期徒刑陸月，如
易科罰金，以佰元折算壹日。緩刑貳年。
庚○○共同連續意圖為自己不法之利益，而竊佔他人之不動產，處有期徒刑肆月，如
易科罰金，以佰元折算壹日。緩刑貳年。
丙○○共同意圖為自己不法之利益，而竊佔他人之不動產，處拘役伍拾日，如易科罰
金，以佰元折算壹日。緩刑貳年。
乙○○共同意圖為自己不法之利益，而竊佔他人之不動產，處拘役肆拾日，如易科罰
金，以佰元折算壹日。緩刑貳年。
甲○○共同意圖為自己不法之利益，而竊佔他人之不動產，累犯，處拘役伍拾日，如
易科罰金，以佰元折算壹日。
戊○○共同意圖為自己不法之利益，而竊佔他人之不動產，處拘役拾日，如易科罰
金，以佰元折算壹日。緩刑貳年。
    事  實
一、己○○、庚○○為父子關係，丙○○為庚○○之配偶，甲○○為庚○○表哥，乙○○為丙○○弟弟，另戊○○為庚○○朋友，因己○○所有坐落台南縣新化鎮○○○段第五四六號與第五四六之一號土地，距離中興林場出入口不遠，己○○等
    人因見每日前往中興林場之遊客與車輛眾多，認為有利可圖，己○○明知其所有
    上開土地並未與道路相鄰，且其土地四周及與道路相鄰者皆為國有土地，然己○○及庚○○父子竟基於為自己不法利益之概括犯意，並與丙○○、乙○○、甲○○共同基於意圖為自己不法利益之犯意聯絡，己○○及庚○○自民國（下同）八
    十六年起至八十八年間，先後竊佔坐落台南縣新化鎮○○○段第五八九之一四五
    號、第五八九之八號、第五八九之五四號及第五八九之五五號與未登錄之國有土
    地（以下簡稱系爭土地），搭建鐵皮屋，由乙○○、丙○○與己○○經營店舖，
    分別販賣水果、肉燥飯、陽春麵與牛肉麵，甲○○與己○○合夥經營健康土雞山
    莊，己○○另竊佔部分土地作為居住使用之住宅、磚造所及放置養狗用之鐵籠
    ，己○○並將部分土地鋪設柏油路面作為收費停車場，另己○○、庚○○父子又
    與戊○○共同基於意圖為自己不法利益之犯意聯絡，經己○○及庚○○父子同意
    後，由戊○○於八十九年十月間，竊佔台南縣新化鎮○○○段第五八九之一四五
    號土地，興建二十平方公尺鐵皮鐵架建物，經營豬肉攤販賣豬肉，每日付新台幣
    五十元水電費給己○○。渠等竊佔國有土地之位置、使用情形與面積，均詳如後
    附表與附圖所示。
二、案經法務部調查局高雄市調查處移送（己○○、庚○○父子）台灣台南地方法院
    檢察署檢察官偵查起訴及自動檢舉（丙○○、乙○○、甲○○及戊○○）。
    理  由
一、訊之被告己○○、庚○○、丙○○、甲○○、乙○○及戊○○均矢口否認有故意
    竊佔國有土地犯行，己○○辯稱：伊自民國六十幾年起就使用系爭土地，原本是
    向案外人丁○○之母承租，之後向她買受台南縣新化鎮○○○段第五四六號與第
    五四六之一號土地作為放牛、養豬之用，後來作為生產桶筍工廠，最近幾年才改
    作生意，當初承租及買受時均未測量土地之實際面積及位置，所以伊並不知有竊
    佔到國有土地，且伊使用系爭土地已超過三十年，本案發生後伊才知有佔用國有
    土地，而伊已經將系爭土地上之建物完全拆除完畢，伊所搭建的二間廁所則放棄
    所有權，將廁所交給新化鎮公所管理使用云云；庚○○辯稱：系爭土地都是伊父
    親在使用，伊本身在台南區農業改良場上班，從未參與系爭土地之任何事情云云
    ；丙○○辯稱：伊公公己○○蓋好系爭土地上之鐵皮屋後，在該處經營麵攤，伊
    基於媳婦之身分前往幫忙，並不知有竊佔國土之事云云；乙○○辯稱：伊雖有在
    系爭土地上擺攤，但伊是使用可移動式攤位，並非在鐵皮屋內販賣，伊並無竊佔
    情形云云；甲○○辯稱：伊雖有與己○○共同經營土雞城，但該鐵皮屋是己○○
    所搭蓋，且該鐵皮屋已搭建十數年之久，伊完全不知該鐵皮屋有佔用國有土地云
    云；戊○○辯稱：伊係單純向己○○借用土地搭建鐵皮屋販賣豬肉，伊事先根本
    不知所借用土地非己○○所有，伊並無竊佔犯意，且伊所搭建之鐵皮屋已完全拆
    除完畢云云。經查：
    （一）系爭土地即坐落台南縣新化鎮○○○段第五八九之一四五號、第五八九之
          八號、第五八九之五四號及第五八九之五地號土地係屬國有土地，管理機
          關分別為財政部國有財產局及台南縣政府，有上開土地之登記謄本在卷可
          證，而被告等人分別在上開土地上搭蓋鐵皮屋，作如後附表所示之用途，
          暨渠等使用之位置、面積則如後附圖所示等情，除被告等人供承不諱外，
          亦經承辦本案之檢察官於九十一年一月六日會同法務部調查局高雄市調查
          處人員到現場履勘；再於九十一年一月二十二日會同國有財產局人員及台
          南縣新化地政事務所人員至現場勘驗無誤，有勘驗筆錄二份、九十一年一
          月六日勘驗現場照片二十九張、九十一年一月二十二日勘驗現場照片五十
          張及台南縣新化地政事務所土地複丈成果圖及附表、附圖在卷可參，故被
          告等人確有佔用系爭國有土地及部分未登錄國有土地，供自己使用一節，
          自屬真實。
    （二）被告己○○雖辯稱：伊向他人買受新化鎮○○○段第五四六號與第五四六
          之一號土地後，並未測量及勘界，故不知現使用土地有竊佔到國有土地云
          云，然「有土斯有財」乃國人之傳統觀念，故一般人對於土地之買賣非常
          慎重，通常均會請地政人員到場指界，以明瞭土地範圍，豈會如己○○所
          稱未測量及勘界，況且依卷附台南縣新化地政事務所土地複丈成果圖所示
          ，己○○所有之私人土地並未緊臨東側道路，西側除小部分土地外，亦與
          現地之溝渠有段距離，被告己○○卻在東側緊臨道路處搭建如後附圖編號
          Ａ、Ｂ、Ｃ、Ｄ所示之鐵皮鐵架攤位，在西側溝渠旁搭建附圖編號Ｈ、Ｉ
          、Ｊ所示之住宅，其辯稱不知有佔用到國有土地云云，與常情有違，顯係
          卸責之詞，不足採信。再者被告庚○○於偵訊中供稱：「該國有地本來縣
          政府管理，去年五、六月撥給國有財產局管理，我父親要我以我名義承租
          ，國有財產局回復暫不出租」等語（詳九十一年一月六日偵訊筆錄），益
          徵被告己○○及庚○○早已知道占用國有土地。另被告己○○雖辯稱占用
          系爭土地已逾三十年云云，然其子庚○○於法務部調查局台南市調查站供
          稱：「搭鐵皮屋部分是我父親己○○在八十六年間搭蓋，起初是我父親作
          桶筍加工的倉庫，後來該地區遊客漸多，我們於八十九年初起將鐵皮屋規
          劃為生意攤，分別由我太太丙○○經營陽春麵等飲食攤，由我小舅子康益
          彰經營蔥油餅，我父親經營牛肉麵，豬肉攤係戊○○經我父親同意後搭建
          之攤位，另健康土雞山莊之建物（鐵皮屋三間）也是由我父親搭建，起初
          作為桶筍工廠，到八十八年六月間，由我表哥甲○○與我父親合資經營土
          雞城迄今，此外鐵皮屋後面土地我們闢建為停車場」等語（詳九十一年一
          月六日調查筆錄），足見被告己○○是發現中興林場遊客漸多之後，才於
          八十六年至八十八間，分別搭建鐵皮屋經營生意，及在系爭土地上舖設柏
          油闢建為收費停車場無誤，被告己○○辯稱已占用三十年云云，亦非實情
          。其竊佔系爭土地，可以認定。
    （三）至於被告庚○○雖否認參與，然其於上開調查筆錄及偵訊筆錄中對於其與
          其父己○○共同竊佔系爭土地經營生意等情，已供承不諱，而本案庚○○
          雖未直接在系爭土地上經營特定生意，惟系爭土地分別由其父己○○、其
          妻丙○○、小舅子乙○○、表哥甲○○占用經營上揭攤位，甚至停車場亦
          由其子蘇威章及姪兒康鎮負責管理收費，有上開筆錄在卷可按，被告蘇連
          進稱均未參與，實難置信。再參諸被告戊○○於法務部調查局台南市調查
          站供稱：「販售豬肉之攤位是我自行搭建的，不過是經當地主事者庚○○
          同意，我與庚○○是十餘年的好朋友，因我與庚○○是好友，經渠同意，
          才設攤營業的」等語（詳九十一年一月六日調查筆錄），被告戊○○既與
          庚○○為好友，如非確有其事，當不至於胡亂誣賴庚○○，其所為不利於
          庚○○之陳述自可採信，至於戊○○於本院審理時翻異前供，稱「我經蘇
          添牌同意才搭建鐵皮屋，我搭建鐵皮屋時庚○○還阻止我」云云，然謝信
          村與庚○○既為十多年之好友，其有意在己○○占用系爭土地上搭建攤位
          作生意，自然會先與庚○○商量，再透過庚○○之關係取得己○○同意，
          故其在調查站所為供述合乎常人經驗，應屬真實，於本院所為有利於蘇連
          進之供述，則與事理有違，乃迴護被告庚○○之詞，無可採信，故庚○○
          係與其父己○○共同竊佔系爭土地，亦足認定。
    （四）而被告丙○○為庚○○之妻、己○○之媳婦；被告乙○○則為丙○○之弟
          ；被告甲○○為康連進之表哥，渠等與被告己○○、庚○○父子間均有至
          親關係，對於被告己○○、庚○○父子占用系爭土地使用一節，難謂不知
          。至於被告戊○○為庚○○之好友，已說明如前，而其在調查筆錄中供稱
          ：是經由「當地主事者」庚○○同意才搭建鐵皮屋經營豬肉攤等語，如被
          告戊○○相信系爭土地為庚○○所有，其應該會說是經由地主庚○○同意
          搭建，然其卻稱是「當地主事者」庚○○同意，足見被告戊○○在徵求蘇
          連進同意之前，已明白系爭土地並非己○○及庚○○父子所有甚明，故被
          告丙○○、甲○○、乙○○及戊○○否認明知為國有土地而加以竊佔云云
          ，均係事後圖卸刑責之詞，無可採信，渠等為自己不法利益，占用系爭土
          地，均堪認定。
    （五）末查，被告戊○○之豬肉攤（附表編號Ｄ）已於九十二年一月九日自行拆
          除，有照片四張在卷可稽，附表編號Ａ、Ｂ、Ｃ、Ｅ之鐵皮屋亦於九十二
          年三月日二十七日前拆除完畢，此有本院該日勘驗筆錄及現場照片十五張
          在卷可憑，另附表編號Ｆ之狗籠已搬移；編號Ｈ、Ｉ、Ｊ之鐵皮屋住宅也
          於九十二年六月十三日全部拆除一空，有照片五張在卷可按，至於編號Ｇ
          、Ｋ之廁所，被告己○○已向台南縣新化鎮公所表示拋棄所有權，有該所
          函復本院之復函乙紙及己○○書立之拋棄書影本乙紙附卷足參，是被告等
          人事後業已返還佔用之土地無誤，惟竊佔罪為即成犯，於其竊佔行為完成
          時犯罪即成立，以後之繼續竊佔乃狀態之繼續，而非行為之繼續（最高法
          院六十六年台上字第三一一八號判例意旨參照），故被告等人前揭竊佔行
          為不因其事後拆還佔用土地而免責，併此敘明。
    （六）綜上所述，本件事證已臻明確，被告等人犯行均足以認定，應依法論科。
二、核被告己○○、庚○○、丙○○、甲○○、乙○○及戊○○均意圖為自己不法之
    利益，而竊佔國有土地，所為均係犯刑法第三百二十條第二項之竊佔罪，應依同
    條第一項規定處斷。被告己○○、庚○○父子就上開犯行間，有犯意聯絡及行為
    分擔，均應論以共同正犯。渠等二人又分別與丙○○、乙○○、甲○○、戊○○
    就丙○○等人個別竊佔使用部分有犯意聯絡及行為分擔，亦應分別論以共同正犯
    。被告己○○、庚○○父子先後竊佔坐落台南縣新化鎮○○○段第五八九之一四
    五號、第五八九之八號、第五八九之五四號及第五八九之五五號與未登錄之國有
    土地犯行，時間緊接，犯罪構成要件相同，顯均係基於概括之犯意反覆為之，各
    應依連續犯之規定論以一罪並分別加重其刑。又被告甲○○前於八十七年間，因
    犯賭博罪，經本院判處有期徒刑四月確定，於八十七年十月二十七日易科罰金執
    行完畢，有台灣高等法院被告全國前案紀錄表在卷可按，其於五年之內再犯本件
    有期徒刑以上之罪，為累犯，應依法加重其刑。爰審酌被告等人已分別將上開佔
    用系爭土地之鐵皮屋拆除，並參酌被告等人犯罪之動機、目的、佔用方法、所得
    利益不多、所生損害、情節輕重、渠等品行智識程度及犯罪後態度等一切情狀，
    分別量處如主文所示之刑，並均諭知易科罰金之折算標準，以資懲儆。末查，被
    告己○○、庚○○、戊○○、丙○○及乙○○前均未曾受有期徒刑以上刑之宣告
    ，有台灣高等法院被告全國前案紀錄表在卷可憑，故均為素行良好之人，因貪圖
    小利而罹刑典，惟犯後已知所悔誤而將地上物全部拆除，返還土地予管理機關，
    渠等經此偵審程序及科刑教訓後，應知所警惕，本院因認對渠等所宣告之刑均以
    暫不執行為適當，均併諭知緩刑貳年，以勵自新。
據上論斷，應依刑事訴訟法第二百九十九條第一項前段，刑法第二十八條、第五十六
條、第三百二十條第二項、第一項，第四十七條、第四十一條第一項前段、第七十四
條第一款，罰金罰鍰提高標準條例第一條前段、第二條，判決如主文。
本案經檢察官高峰祈到庭執行職務。
中    華    民    國      九十二      年      七      月      二十八    日
                              臺灣臺南地方法院刑事第六庭
                                  法  官  黃  光  進
右正本證明與原本無異。
如不服本判決應於送達後十日內向本院提出上訴狀。
                                  書記官  李  珍  瑩
中    華    民    國      九十二      年      七      月      二十八    日
附錄本案論罪科刑法條全文：
中華民國刑法第三百二十條
意圖為自己或第三人不法之所有，而竊取他人之動產者，為竊盜罪，處五年以下有期
徒刑、拘役或五百元以下罰金。
意圖為自己或第三人不法之利益，而竊佔他人之不動產者，依前項之規定處斷。
前二項之未遂犯罰之。


司法院資訊處製作；財團法人民間司法改革基金會備份。
